【裁判字號】    91,交易,734
【裁判日期】    920110
【裁判案由】    過失致死
【裁判全文】
臺灣桃園地方法院刑事判決                        九十一年度交易字第七三四號
    公  訴  人  臺灣桃園地方法院檢察署檢察官
    被      告  甲○○  男  三.
右列被告因過失致人於死案件，經檢察官提起公訴（九十一年度偵字第二六九一號）
，本院判決如左：
        主  文
本件公訴不受理。
        事實及理由
壹、關於訴訟程序轉換部分：
一、按被告自白犯罪，在審判中向法院為表示願受科刑之或願意接受緩刑之宣告，法
    院即以被告之表示為基礎，應於該範圍內為判決，刑事訴訟法第四百五十一條之
    一第三項及第四項本文，定有明文。亦即被告於法院審判中，亦有請求改以簡易
    程序聲請檢易判決處刑之權，此即所謂「認罪（刑）協商」之法律依據。惟我國
    刑事訴訟程序究非完全採當事人進行原則，是前述聲請簡易判決處刑之案件，經
    法院認為有刑事訴訟法第四百五十一條之一第四項但書之情形者，仍「應」適用
    通常程序審判之，刑事訴訟法第四百五十二條定有明文。次按刑事訴訟法第四百
    五十一條之一第四項但書第三款明定「法院於審理後，認應為無罪、免訴、不受
    理或管轄錯誤判決之諭知者」，屬應適用通常程序審判之案件。查本案檢察官認
    被告涉有刑法第二百七十六條第一項之過失致人於死罪嫌，將被告提起公訴，經
    本院以通常程序審理（本院九十一年度交易字第三五九號），被告於本院審理中
    自白犯罪，並聲請簡易判決處刑，經本院改以簡易程序處刑（本院九十一年度交
    簡字第一七號），並當庭與被告及公訴人為「認刑協商」程序，被告及檢察官均
    同意本案判處被告有期徒刑五月，得易科罰金之刑，且不宣告緩刑。
二、另按現役軍人犯陸海空軍刑法或其特別法之罪，依軍事審判法之規定追訴審判之
    ，軍事審判法第一條第一項前段定有明文。一般以為，本條規定即屬刑事訴訟法
    第一條第二項之除書規定，及同條第一項所稱之「其他法律所定之訴訟程序」規
    範之範圍，亦即我國於刑事訴訟程序，區分行為人之身份為一般人民及軍人二種
    ，後者另有軍事審判程序規範，而由軍事法院檢察署及軍事法院追訴審判，普通
    法院對之無審判權。再按案件對於被告無審判權者，應諭知不受理之判決；不受
    理之判決，得不經言詞辯論為之，刑事訴訟法第三百零三條第六款、第三百零七
    條分別定有明文。
三、又按現役軍人依軍事審判法追訴審判之判斷標準，係以「犯罪發覺」及審理中是
    否仍具現役軍人身份為決定標準，軍事審判法第五條定有明文。查本院自卷內調
    查之證據，發現被告犯本案之時、發覺之時及本院審判時，均具現役軍人之身份
    ，亦即被告以其現役軍人之身份，係犯民國九十年九月二十八日公布，同年十月
    二日施行，即現行「陸海空軍刑法」第七十六條第五款，現役軍人犯刑法殺人罪
    章（刑法第二百七十六條第一項）之罪，而非犯刑法第二百七十六條第一項之罪
    ，自屬現役軍人犯陸海空軍刑法之罪。依前述軍事審判法及刑事訴訟法之規定及
    說明，本院對之無審判權，應諭知不受理之判決，而不受理之判決屬應適用通常
    程序審判之案件。是本院復將程序轉換為通常程序，以本院九十一年交易第七三
    四號審理，合先敘明。
貳、關於程序判決之部分：
一、公訴意旨：如起訴書所載（如附件）。
二、按案件對於被告無審判權者，應諭知不受理之判決。再按法院諭知不受理之判決
    ，得不經言詞辯論為之，刑事訴訟法第三百零三條第六款、第三百零七條分別定
    有明文。
三、查本案被告於公訴人所起訴之犯行行為時，至本院審理時，均為職業且現役軍人
    身份，其官階為上尉，現於台南官田服役，除據被告供承在卷外，並當庭提出軍
    人補給證，經本院檢視無誤發還（見本院九十一年度交簡字第一七號）。是本案
    被告經公訴人所指犯刑法第二百七十六條之罪，屬刑法殺人罪章所定之罪，應係
    犯陸海空軍刑法第七十六條第五款，現役軍人犯刑法殺人罪章（刑法第二百七十
    六條第一項）之罪，而非犯刑法第二百七十六條第一項之罪。依前述規定及說明
    ，被告應以軍事審判法，由軍事法院檢察署及軍事法院追訴審判，本院對之無審
    判權，爰不經言詞辯論，逕為諭知不受理之判決。
四、附帶但必須一提者，前述陸海空軍刑法第七十六條第一項第一至十款，將刑法上
    若干罪刑納入，使現役軍人犯各該罪者，轉換為犯陸海空軍刑法第七十六條第一
    項各款之罪，考其立法意旨，無非係立法者欲擴大軍事審判權之範圍，從而限縮
    現役軍人受普通法院審判之範圍。本院以為，如此剝奪現役軍人單純犯一般刑法
    或特別法之罪，而接受普通法院審判機會之規定，有欠允當，且與刑事訴訟法第
    一條第二項之立法意旨有違，亦不符司法院大法官議決釋字第四三六號解釋之意
    旨。而且在相同罪刑、相同處罰之刑法規範下，僅因行為人之身份為現役軍人或
    一般人民，而予以不同審判程序接受審判，而現役軍人犯其他未被納入陸海空軍
    刑法第七十六條規範範圍之刑法之罪者，又使接受普通法院審判，其區別標準及
    實益何在？殊難理解。並且立法者如此作法，反與軍事審判法第二百三十七條，
    停止國家安全法第八條第二項侵奪現役軍人受普通法院審判權規定之良法美意，
    背道而馳。尤有甚者，現行規定較之已停止適用之國家安全法第八條第二項規定
    ，反更為剝奪現役軍人接受普通法院審判之機會，幾近架空軍事審判法第二百三
    十七條之立法意旨，不僅使現役軍人無所適從，更無法貫徹回歸普通法院審判之
    時代潮流，並且陸海空軍刑法第七十六條增訂施行之日即為國家安全法第八條第
    二項停止適用之日，如此立法對於現役軍人期待權之傷害不論，實亦有害憲法法
    明確性及法安定性原則之虞，立法者應慎思此一立法之妥當性。再者，本條立法
    文字係稱：「現役軍人犯刑法下列之罪者，除本法另有規定外，依各該規定處罰
    」等語，不僅一般人民無法窺出其適用及目的何在，更易使人誤解為其無任何法
    律效果，屬贅訂且無用之法條規定，其立法技術亦顯然有待改進。
據上論斷，應依刑事訴訟法第四百五十二條、第三百零三條第六款、第三百零七條，
判決如主文。
中    華    民    國      九十二      年      一      月        十      日
                                  臺灣桃園地方法院刑事第二庭
                                        法  官  錢  建  榮
右正本證明與原本無異。
如不服本判決，應於判決送達後十日內向本院提出上訴狀( 應附繕本 )，上訴於
臺灣高等法院。
                                        書記官  劉  寶  霞
中    華    民    國      九十二      年      一      月      十五      日
附件：起訴書一件。


司法院資訊處製作；財團法人民間司法改革基金會備份。
